【裁判字號】    98,交抗,676
【裁判日期】    980630
【裁判案由】    聲明異議
【裁判全文】
臺灣高等法院臺中分院刑事裁定         98年度交抗字第676號
抗  告  人
即受處分人  甲○○
上列抗告人因聲明異議案件，不服臺灣南投地方法院中華民國98
年5月27日所為裁定（98年度審交聲字第89號），提起抗告，本
院裁定如下：
    主  文
原裁定撤銷，發回臺灣南投地方法院。
    理  由
一、本件抗告意旨如附件抗告書內容所載（如附件）。
二、原裁定意旨略以：按雙黃實線設於路段中，用以分隔對向車
    道，並雙向禁止超車、跨越或迴轉；分向限制線，用以劃分
    路面成雙向車道，禁止車輛跨越行駛，並不得迴轉，該標線
    為雙黃實線，道路交通標誌標線號誌設置規則第149條第1項
    第1款第8目、第165條第1項及第2項亦有明定。次按汽車駕
    駛人，在劃有禁止超車線路段迴車時，處600元以上1800元
    以下罰鍰；又依汽車駕駛人駕駛汽車違反道路交通管理處罰
    條例第49條規定者，除依原條款處罰鍰外，並予記違規點數
    1點，分別為道路交通管理處罰條例第49條第2款及同條例第
    63條第1項第1款定有明文。經查：抗告人即異議人（下簡稱
    抗告人）甲○○所有之車牌號碼2J-8909號自用小客貨車，
    於民國（下同）97年10月14日16時20分許，於南投縣草屯鎮
    ○○路○段151號前，因「在劃有禁止超車線路段迴車」之違
    規事實，為抗告人所不否認，並有舉發單位所製發之投警交
    字第JCO657599號舉發違反道路交通管理事件通知單及原處
    分機關即交通部公路總局臺中區監理所南投監理站投監四字
    第裁65-JCO657599號裁決書1份等在卷可稽。從而，本件抗
    告人上開違規行為既屬明確，原處分機關據以援引上開規定
    ，裁處抗告人罰鍰900元，並記違規點數1點，核無不當。因
    認抗告人之異議無理由，而予駁回。
三、惟按「違反本條例之行為，自行為成立之日起；行為有連續
    或繼續之狀態者，自行為終了之日起，逾3個月不得舉發。
    」道路交通管理處罰條例第90條第1項前段定有明文，揆諸
    其立法目的在避免法律關係遲不確定致生法秩序不安定之結
    果，並同時保障人民權益。復按「道路交通管理之稽查，違
    規紀錄，由交通勤務警察，或依法令執行交通稽查任務人員
    執行之。前項稽查，得由交通助理人員協助執行，其稽查項
    目為違規停車者，並得由交通助理人員逕行執行之。」「對
    於違反本條例之行為者，民眾得敘明違規事實或檢據違規證
    據資料，向公路主管或警察機關檢舉，經查證屬實者，應即
    舉發。」道路交通管理處罰條例第7條第1項、第2項前段、
    第7條之1定有明文；又「行政機關應依職權調查證據，不受
    當事人主張之拘束，對當事人有利及不利事項一律注意。」
    行政程序法第36條亦有明定。由以上規定可知，負有取締、
    稽查道路交通違規者，係交通勤務警察或依法令執行交通稽
    查任務之人員，乃在於其等基於公務員為公法上行為具有公
    信力之原則，該行政處分當可被推定為真正，其據以依法處
    分之事實認定亦可推定為正確無誤，且賦予其職權調查證據
    之權責。第由於警力有限及民眾取巧違規成性，為交通秩序
    混亂原因之一，民眾如能利用適當管道檢舉交通違規，除可
    彌補警力之不足外，亦將產生極大之嚇阻效果，因而賦予民
    眾「得敘明違規事實或檢據違規證據資料」，得向公路主管
    或警察機關檢舉之管道，惟仍須經公路主管或警察機關「查
    證屬實」者，否則無異造成有心之檢舉人藉此大量而輕微之
    行政處分騷擾被檢舉人，而無法達到維護行政效率及兼顧人
    權之功能。
四、經查：抗告人於上開時地駕車違規之事實，固有南投縣政府
    警察局，根據「經民眾檢舉及經科學儀器錄影採證」而開立
    投警交字第JCO657599號舉發違反道路交通管理事件通知單1
    份為據，然抗告人無論於異議狀或抗告狀內，均未坦承其於
    上開時地之違規事實，此先予敘明。至本檢舉案係由李姓民
    眾於97年10月28日具名並檢送自行蒐證之光碟至警局，而由
    南投縣政府警察局草屯分局警員白志淋受理後，由巡佐張文
    南根據該民眾所提光碟查證，發現有多起抗告人違規超載人
    數、禁止超車線路段迴車等違規情事，有巡佐張文南所書立
    案件調查處理表1份在卷可徵，南投縣政府警察局草屯分局
    遂於97年1 2月29日以投草警交字第0970021983號函覆原處
    分機關即交通部公路總局臺中區監理所南投監理站稱：「本
    分局員警依其錄影光碟發現2J-8909號自小客貨車於97年10
    月14、17等日有明顯違規（於劃有禁止超車線之路段迴車）
    情事。」有該函文1份在卷可參。然警員僅根據李姓民眾提
    出自行蒐證之光碟，而認定異議人有違規情事，該錄影光碟
    其中之時間雖載明違規時間為97年10月14日16時20分許上開
    車輛違規之畫面，惟該錄影光碟有無經過變造、剪接，均乏
    科學儀器以資證明，此復涉道路交通管理處罰條例第90條第
    1項前段所定道路交通違規行為成立之日或終了之日，是否
    逾3個月不得舉發之規定，影響異議人重大權益事項甚鉅。
    再者，警員係於97年10月28日始接獲民眾之檢舉，除非異議
    人之違規地點有由政府單位或相關主管機關設置監視錄影器
    得以調取錄影畫面察看，警員實亦無從前往現場進行親自查
    證。且該李姓民眾真實姓名為何、其係親自或委由他人拍攝
    異議人之違規畫面、所提錄影光碟究係如何取得、有無證據
    資料顯示該光碟之真實性等，依卷內資料尚無法明確得知，
    異議人是否有該違規行為，暨其違規時間是否為97年10月14
    日16時20分許，即均有疑義。又本件違規事實，既非經舉發
    員警前往查證並親眼所見，檢舉人亦未提供科學儀器取得之
    證據資料以供查證，是以本件是否得僅據檢舉人提供之監視
    錄影光碟及畫面，而予以舉發，仍有待商榷，為確保法秩序
    之安定及人民權益之保障，即有辨明之必要。原裁定未查及
    此，遽予駁回本件抗告人異議之聲明，尚嫌速斷。抗告人執
    此提起抗告指摘原裁定不當，非無理由，應由本院將原裁定
    撤銷發回原審法院詳細查明，另為適法之調查處理，以昭折
    服。抗告人另就原審法院98年度審交聲字第225號之裁定聲
    明不服，於本抗告狀一併提出，惟原審法院係將2案件分2案
    號審理，故抗告人針對該98年度審交聲字第225號裁定之抗
    告非在本院審究範圍內，附此敘明。
四、據上論結，應依道路交通案件處理辦法第26條，刑事訴訟法
    第413條前段，裁定如主文。
中    華    民    國    98    年    6     月    30    日
            刑事第九庭  審判長法  官  江  德  千
                              法  官  康  應  龍
                              法  官  賴  妙  雲
以上正本證明與原本無異。
不得再抗告。
                              書記官  蘇  昭  文
中    華    民    國    98    年    6     月    30    日


司法院資訊處製作；財團法人民間司法改革基金會備份。
